【裁判字號】    99,交聲,755
【裁判日期】    990408
【裁判案由】    交管條例聲異
【裁判全文】
臺灣板橋地方法院交通事件裁定         99年度交聲字第755號
原處分機關  交通部公路總局臺北區監理所板橋監理站
異  議  人
即受處分人  甲○○
上列受處分人因違反道路交通管理處罰條例案件，對交通部公路
總局台北區監理所板橋監理站所為如附表編號1 至編號8 之處分
聲明異議，本院裁定如下：
    主  文
異議均駁回。
    理  由
一、按受處分人，不服道路交通管理處罰條例第8 條所定主管機
    關所為之處罰，得於接到裁決書之翌日起20日內，向管轄地
    方法院聲明異議，道路交通管理處罰條例第87條第l 項定有
    明文。次按交通法庭認聲明異議不合法律上之程式，且無從
    補正者，應以裁定駁回之，道路交通案件處理辦法第18條前
    段亦有明定。至於處理違反道路交通管理事件，有關文書送
    達之程序，依行政程序法之規定；而不能依行政程序法第72
    條規定對應受送達人之住居所、事務所或營業所為之或對其
    他得會晤應受送達人之處所送達，亦無法依同法第73條將文
    書付與有辨別事理能力之同居人、受僱人或應送達處所之接
    收郵件人員時，得將文書寄存送達地之地方自治或警察機關
    ，並作送達通知書兩份，一份黏貼於應受送達人住居所、事
    務所、營業所或其就業處所門首，另一份交由鄰居轉交或置
    於該送達處所信箱或其他適當位置，以為送達；由郵政機關
    為送達者，得將文書寄存於送達地之郵政機關，違反道路交
    通管理事件統一裁罰基準及處理細則第5 條、行政程序法第
    74條第1 項及第2 項亦分別規定甚明。而所稱「住居所」，
    係民法上概念，指當事人依一定事實，足認以久住之意思，
    住於一定之地域者，即為設定其住所於該地，所謂「一定事
    實」，包括戶籍登記、居住情形等，以戶籍登記資料為主要
    依據，但不以登記為要件。又汽車駕駛人之住址有變更者，
    應填具異動登記書，檢同身分證或戶口名簿，向公路監理機
    關申請，道路交通安全規則第75條第1 款復有明文。是異議
    人倘有遷徙住所事實，自應依該條規定辦理住址變更異動，
    否則其片面遷徙住所，又不辦理異動，亦未陳報新址，交通
    監理機關既無其他管道得知異議人住所變更之事實，自僅能
    就異議人原登記車籍地送達文書，此時倘異議人無從親自收
    受文書，其不利益自當歸由未陳報新址或申請地址異動之異
    議人自行承擔。
二、原處分意旨略以：異議人即受處分人甲○○所有車號M98-77
    7 號重型機車（下稱系爭機車）於如附表編號1 至8 所示違
    規時間、地點，有附表編號1 至8 之違規行為，並經原處分
    機關為如附表編號1 至8 之處分。
三、異議意旨略以：異議人自民國93年起購買系爭機車後，該機
    車一直係前夫蔡世華在使用，直到感情不和，異議人回娘家
    分居，其間異議人不斷向蔡世華追討系爭機車，但蔡世華卻
    一直避不見面，且下落不明，直到96年3 月間經法院裁定離
    婚，是請求撤銷如附表編號1至8所示之原處分云云。
四、經查：
  (一)附表編號1 至8 之違規案件，原處分機關依法裁決後，委託
    郵政機關將裁決書郵寄至異議人即受處分人甲○○當時位於
    臺北縣新莊市○○路615 巷20號4 樓之戶籍地，因未獲會晤
    應受送達之受處分人本人，且未能付與有辨別事理能力之同
    居人、受僱人或應送達處所之接收郵件人員，因而將上揭文
    書寄存於送達地之幸福郵局，並作送達通知書2 份，1 份黏
    貼於應受送達人住所之門首，另1 份置於應受送達處所之信
    箱，以為送達等情，有交通部公路總局臺北區監理所板橋監
    理站送達證書8 紙在卷可稽（詳細送達日期如附表編號1 至
    8 所示）；而上揭送達地址確為受處分人當時之戶籍住所，
    及至96年3 月12日前均未變更，此有異議人全戶戶籍資料查
    詢結果1 紙及戶籍遷徙紀錄資料查詢結果2 紙在卷可按，且
    異議人既自承知悉系爭機車自93年起即由前夫蔡世華使用，
    於其所稱與蔡世華分居，且向蔡世華追討系爭機車未果等情
    發生後，卻竟消極未依道路交通安全規則第75條第1 款之規
    定向公路監理機關辦理住址變更異動申請或為其他任何處置
    ，是縱異議人所述分居之事實屬實，然異議人住居所地異動
    之事實因難為公路監理機關即時查知，致本件裁決書均先後
    送達異議人上開戶籍地址，而未能由異議人親自收受，揆諸
    上開說明，此不利益自當歸由未陳報新址或申請地址異動之
    異議人自行承擔。又況異議人未提出於違規時另設有其他住
    居所之證明，其所為辯詞，本院亦難遽採。從而，原處分機
    關委託郵政機關所為之上開送達，自合於行政程序法關於文
    書送達之規定，故附表編號1 至8 之文書已生合法送達之效
    力，至屬明確。
  (二)原處分機關已就附表編號1 至8 之處分為合法之送達，如異
    議人即受處分人對原處分機關所為裁決不服欲提起異議，應
    於裁決送達之翌日起算20日內（並得依法扣除在途期間），
    向管轄地方法院聲明異議，始為適法。惟受處分人遲至99年
    3 月22日始就附表編號1 至8 之處分提出異議，有卷附蓋有
    交通部公路總局臺北區監理所板橋監理站收文戳章所示收文
    日期之聲明異議狀甚明，顯均已逾前述20日不變期間及在途
    期間，參諸前開規定，異議人之聲明異議顯然不合法律上程
    式，且無從補正，自應將各該異議均予以駁回。
據上論斷，應依道路交通案件處理辦法第18條前段，裁定如主文
。
中    華    民    國    99    年    4     月    8     日
                  交通法庭    法  官  鄭凱文
以上正本證明與原本無異。
如不服本裁定應於送達後5日內向本院提出抗告狀。
                              書記官  陳筱惠
中    華    民    國    99    年    4     月    8     日
附表：
┌──┬──────┬────┬────┬────┬────┬─────┬───────┬───────┐
│編號│裁決書編號  │裁決日期│送達日期│違規時間│違規地點│違規事由  │違反道路交通管│處罰主文      │
│    │            │        │        │        │        │          │理處罰條例法條│              │
├──┼──────┼────┼────┼────┼────┼─────┼───────┼───────┤
│ 1  │板監裁字第裁│95年5 月│95年5 月│95年1 月│龜山鄉萬│使用註銷之│第12條第1 項第│罰鍰新台幣10,8│
│    │41-DA0000000│3日     │9 日寄存│2 日0 時│壽路1 段│牌照行駛  │4 款、第2項   │00元；牌照扣繳│
│    │號          │        │送達    │50分許  │中正路  │          │              │              │
│    │            │        │        │        │929巷   │          │              │              │
├──┼──────┼────┼────┼────┼────┼─────┼───────┼───────┤
│    │板監裁字第裁│95年6 月│95年6 月│95年1 月│新莊市中│同上      │同上          │同上          │
│ 2  │41-C00000000│9日     │16日寄存│17日14時│華路2 段│          │              │              │
│    │號          │        │送達    │18分許  │45巷口  │          │              │              │
├──┼──────┼────┼────┼────┼────┼─────┼───────┼───────┤
│ 3  │板監裁字第裁│95年6 月│95年6 月│95年2 月│新莊市復│同上      │同上          │同上          │
│    │41-C00000000│2日     │7 日寄存│7 日20時│興路、和│          │              │              │
│    │號          │        │送達    │5分許   │興街口  │          │              │              │
├──┼──────┼────┼────┼────┼────┼─────┼───────┼───────┤
│ 4  │板監裁字第裁│95年5 月│95年6 月│95年2 月│新莊市正│號牌不依規│第12條第1 項第│罰鍰新台幣    │
│    │41-C00000000│26 日   │1 日寄存│10日19時│義南路、│定位置懸掛│7 款、第2項   │8,700元       │
│    │號          │        │送達    │5分許   │光興    │          │              │              │
├──┼──────┼────┼────┼────┼────┼─────┼───────┼───────┤
│ 5  │板監裁字第裁│95年8 月│95年8 月│95年3 月│新莊市自│使用註銷之│第12條第1 項第│罰鍰新台幣10,8│
│    │41-C00000000│7日     │11日寄存│4 日19時│重街69號│牌照行駛  │4 款、第2項   │00元；牌照扣繳│
│    │號          │        │送達    │20分    │        │          │              │              │
├──┼──────┼────┼────┼────┼────┼─────┼───────┼───────┤
│ 6  │板監裁字第裁│95年11月│95年11月│95年7 月│板橋市中│使用吊銷之│同上          │同上          │
│    │41-C00000000│21日    │28日寄存│8 日23時│正路、環│牌照行駛  │              │              │
│    │號          │        │送達    │50分許  │河路    │          │              │              │
│    │            │        │        │        │        │          │              │              │
│    │            │        │        │        │        │          │              │              │
├──┼──────┼────┼────┼────┼────┼─────┼───────┼───────┤
│ 7  │板監裁字第裁│96年1 月│96年2 月│95年9 月│三芝鄉中│領有號牌未│第12條第1 項第│罰鍰新台幣10,8│
│    │41-C00000000│31日    │7 日寄存│4 日9 時│正路    │懸掛      │7 款、第2項   │00元          │
│    │號          │        │送達    │0 分許  │        │          │              │              │
├──┼──────┼────┼────┼────┼────┼─────┼───────┼───────┤
│ 8  │板監裁字第裁│同上    │同上    │同上    │同上    │牌照經撤銷│第12條第1 項第│同上          │
│    │41-C00000000│        │        │        │        │仍行駛    │8 款          │              │
│    │號          │        │        │        │        │          │              │              │
└──┴──────┴────┴────┴────┴────┴─────┴───────┴───────┘

司法院資訊處製作；財團法人民間司法改革基金會備份。
